【裁判字號】    97,交聲,281
【裁判日期】    970819
【裁判案由】    聲明異議
【裁判全文】
臺灣臺南地方法院交通事件裁定         97年度交聲字第281號
移送機關    交通部公路總局嘉義區監理所麻豆監理站
異議人即
受處分人    甲○○
上列受處分人因違反道路交通管理處罰條例案件，對於交通部公
路總局嘉義區監理所麻豆監理站民國97年2月29日所為之裁決處
分（處分案號：麻監裁罰字第裁75-MM0000000號），聲明異議，
本院裁定如下：
    主  文
異議駁回。
    理  由
一、原處分意旨略以：異議人即受處分人甲○○（下稱異議人）
    駕駛牌照號碼6766-QP自用一般小客車遭警舉發，於民國（
    下同）96年12月21日下午3時7分，行經台19線110.4公里（
    宅港橋路段）處，因有汽車駕駛人，行車速度80公里，超過
    規定之最高時速50公里之違規行為，嗣經交通部公路總局嘉
    義區監理所麻豆監理站（下稱移送機關）以其違規事證明確
    ，依道路交通管理處罰條例第40條、第63條第1項第1款（原
    裁決書漏載第1項第1款）等規定，裁處罰緩新臺幣1,800元
    ，並記違規點數1點。
二、本件聲明異議意旨略以：異議人當時駕車之方向係由「臺南
    縣學甲鎮平和里學甲寮20號」之自宅左轉往台19線方向行駛
    ，此路段無警告標示，因此，異議人並不知該路段有限速50
    公里之事，而速限之警告標示都是異議人申訴之後才安裝，
    為此，提出聲明異議等語。
三、按汽車駕駛人，行車速度，超過規定之最高時速，或低於規
    定之最低時速，除有第四十三條第一項第二款情形外，處新
    臺幣一千二百元以上二千四百元以下罰鍰；汽車駕駛人有第
    四十條情形之一者，除依原條款處罰鍰外，記違規點數一點
    ；道路交通管理處罰條例第40條及第63條第1項第1款分別定
    有明文。
四、經查：
  (一)異議人於上開時、地，駕駛牌照號碼6766-QP號自用一般小
    客車，行經最高速限為時速50公里之台19線110.4公里（宅
    港橋路段）處時，以時速80公里之速度超速30公里往學甲方
    向行駛，經臺南縣警察局交通警察隊以雷達式測速器測定其
    行車時速後，依違反道路交通管理處罰條例第40條規定逕行
    掣單舉發之情事，為異議人所不否認，且有臺南縣警察局97
    年1月9日南縣警交字第MM0000000號舉發違反道路交通管理
    事件通知單及違規舉發照片1幀在卷可稽，且測速之儀器業
    經檢驗合格，亦有台南縣警察局97年5月28日南縣警交字第0
    970021128號函檢附該雷達測速器經經濟部標準檢驗局檢定
    合格證書影本1紙附卷可參，而該檢定合格證書記載：「檢
    定日期:96 年8月27日，有效期限:97 年8月31日」等語，是
    異議人確有前揭超速之違規行為，應可認定。
  (二)按道路交通管理處罰條例第7條之2規定於94年12月28日修正
    ，明定以科學儀器採證取締超速時，一般道路至少於100公
    尺前，高速道路、快速公路至少於300公尺前，應樹立明顯
    標示告知駕駛人，係在使國家公權力之行使合理化，符合正
    當法律程序，避免交通執法之爭議。故此一明文規定，係防
    止人民之權利遭受突襲，且立法者考量一般道路與高速道路
    之行車速度，分別規範至少於100公尺、300公尺之規定。既
    以明文規定「至少」，即表示立法者係以100公尺、300公尺
    為最低之距離限制，使駕駛人能有足夠之時間反應及注意，
    故若標示與科學儀器之距離在上述之距離內即違反上述規範
    ，反之，若在上開距離以上，取締即符合法律規範。查，本
    案於測照地點前方雙向各800公尺處（台19線南下109.6公里
    、北上111.2公里），各設有固定式「常有測速照相」警告
    （示）牌及速限50公里等標誌，於路面亦繪有「50」標線（
    字），其位置明顯易辨且無遭他物所遮蔽，且係於96年10月
    20日即由公路主管機關設置完成，有台南縣警察局97年5月
    28日南縣警交字第0970021128號函1份在卷可參，則以該路
    段限速50公里觀之，本件警告標誌設置地點即台19線北上11
    1.2公里與員警舉發異議人違規之地點即台19線110.4公里相
    距800公尺，符合道路交通管理處罰條例第7條之2第3項之規
    定。
  (三)惟異議人雖辯稱從「臺南縣學甲鎮平和里學甲寮20號」自宅
    左轉往台19線方向行駛，該路段無警告標誌，警告標示係於
    其申訴後始設置云云，然警告標示係於96年10月20日設置完
    成，已如前述；且本件違規行為發生地點據臺南縣警察局97
    年1月9日南縣警交字第MM0000000號舉發違反道路交通管理
    事件通知單之記載係「台19線110.4公里（宅港橋路段）」
    ，參以台南縣警察局97年5月28日南縣警交字第0970021128
    號函所附測照儀器地點設置現場圖觀之，異議人駕車當時之
    行向應係沿台19線由南向北往鹽水方向行駛，才有可能遭設
    置於台19線北上110.4公里之測速儀器拍攝到違規情形，因
    此，異議人上開辯稱當時之駕車行向係由自宅左轉台19線由
    北向南行駛，看不見設置之警告（示）牌及速限標誌一節，
    洵屬無據；因此，其上開辯稱均不足採。
五、綜上所述，本件員警舉發程序與上揭立法意旨並無違背，異
    議人所辯，並不可採。則移送機關依道路交通管理處罰條例
    第40條、第63條第1項第1款等規定，裁處異議人罰緩新臺幣
    1,800元，並記違規點數1次，於法尚無不合，從而，本件異
    議為無理由，應予駁回。
六、據上論斷，應依道路交通管理處罰條例第87條第2項、道路
    交通案件處理辦法第19條，裁定如主文。
中    華    民    國    97    年    8     月    19    日
                     交通法庭   法  官   陳淑勤
以上正本證明與原本無異。
如不服本裁定，應於送達後5日內，向本院提出抗告狀。
                                書記官   陳金堂
中    華    民    國    97    年    8     月    19    日


司法院資訊處製作；財團法人民間司法改革基金會備份。
